臺灣苗栗地方法院民事裁定　　　　　 94年度聲字第267號
異　議　人　甲○○
上列異議人對於本院書記官陳玲誼於民國94年8 月16日所為之處
分聲明異議，本院裁定如下：
    主  文
異議駁回。
程序費用由異議人負擔。
    理  由
一、本件異議意旨略以：本院89年度苗簡字第525 號承辦法官利
    用職權變更訴訟標的物，就苗栗縣卓蘭鎮○○○段197 地號
    土地而為判決，而未就當事人聲明之苗栗縣卓蘭鎮○○段21
    37之2 地號土地為判決，異議人不服提起上訴，本院91年度
    簡上字第32號承辦法官多次拒卻異議人勘驗測量之聲請，仍
    援用一審判決之主文及理由，違背民事訴訟法第388 條之規
    定，依同法第400 條規定，並無既判力可言。異議人不服本
    院91年度簡上字第32號判決，提起上訴，經本院於民國93年
    7 月6 日裁定駁回其上訴，異議人不服提起抗告，經最高法
    院以訴訟標的金額未逾新臺幣（下同）1,500,000 元，不得
    上訴最高法院為由，裁定駁回其抗告。異議人再不服提起再
    審之訴，詎本院93年度再易字第13號承辦法官向異議人收取
    裁判費後，仍於94年4 月22日裁定駁回再審之訴，異議人不
    服提起抗告，並已依法繳納抗告裁判費，豈料本院書記官陳
    玲誼竟於94年8 月16日以書記官處分書將上開94年4 月22日
    所為之裁定，更正為不得抗告。按依民事訴訟法第236 、23
    8 條規定，裁定經宣示後，為該裁定之法院、審判長、受命
    法官或受託法官受其羈束；不宣示者，經公告或送達後受其
    羈束。本院93年度再易字第13號再審之訴事件於94年4 月22
    日所為之裁定，既已合法送達異議人，且載明得為抗告，則
    上開事件已屬最高法院管轄，該裁定即不得再為更正；況依
    法院組織法第22條但書規定，書記官並無法官之審判權，則
    書記官自無權更正已確定之裁定，陳玲誼書記官擅自更正裁
    定，顯然故意違背法令，越級濫權處分；又該書記官未將已
    依法繳納抗告裁判費之本案，及異議人於93年5 月3 日所遞
    之民事再審異議狀轉呈最高法院，故意壓狀吃案，亦已觸犯
    刑法第123 、124 條、貪污治罪條例及公務人員懲戒法之規
    定，為此請求將異議人93年5 月3 日之民事再審異議狀轉呈
    最高法院裁判等語。
二、按判決正本後載「如對本判決上訴，須於判決送達後20日內
    向本院提出上訴狀，其未表明上訴理由者，應於上訴後20日
    內向本院提出上訴理由書」等字樣，係法院書記官對訴訟當
    事人所為之意思表示，屬書記官所為之處分，如有錯誤，應
    由書記官另以處分更正之，若當事人對更正之處分有所不服
    ，得向書記官所屬之法院，提出異議，由所屬法院裁定之，
    最高法院84年度台抗字第15號民事裁定參照。本院93年度再
    易字第13號再審之訴事件於94年4 月22日所為之裁定正本後
    雖載「如不服本裁定應於送達後10日內向本院提出抗告狀，
    並繳納抗告費新臺幣1,000 元」字樣，惟查徵諸前揭裁定意
    旨，此乃法院書記官對訴訟當事人所為之意思表示，屬書記
    官所為之處分，是以本院書記官陳玲誼事後認前開裁定應不
    得提起抗告，以上開意思表示錯誤為由，於94年8 月16日以
    處分更正為不得抗告，異議人對該更正之處分不服，向本院
    聲明異議，揆諸首揭說明，程序上並無不合，先予敘明。
三、次按再審之訴訟程序，準用關於各該審級訴訟程序之規定，
    民事訴訟法第505 條定有明文；又不得上訴於第三審法院之
    事件，其第二審法院所為之裁定，不得抗告，亦為同法第48
    4 條第1 項所明定。查異議人請求訴外人乙○○返還無權占
    有土地事件，前經本院89年度苗簡字第525 號及91年度簡上
    字第32號判決駁回其訴確定，異議人不服前開本院91年度簡
    上字第32號判決提起再審之訴，亦經本院93年度再易字第13
    號以異議人逾30日之法定不變期間始提起再審之訴，其訴顯
    不合法，而裁定駁回其訴，以上各情均經本院依職權調取上
    開卷宗核明無誤。參諸再審之訴實質上為前訴訟程序之再開
    或續行，本件異議人既係對本院91年度簡上字第32號判決提
    起再審之訴（見再審卷第122 頁），依民事訴訟法第505 條
    規定，上開再審程序自應準用簡易第二審程序，而本院91
    年度簡上字第32號事件，其上訴利益僅225,000 元，業據本
    院調取上開卷宗查明屬實，未逾1,500,000 元，依民事訴訟
    法第436 條之2 第1 項、第466 條規定及司法院91年1 月29
    日院台廳民一字第03075 號函示，自不得上訴第三審。從而
    本院93年度再易字第13號再審之訴事件既屬不得上訴於第三
    審法院之事件，其於94年4 月22日所為之裁定，依民事訴訟
    法第484 條第1 項規定，即不得提起抗告。是以上開裁定正
    本後載不服該裁定者，得於10日內提起抗告等語，洵屬錯誤
    ，從而本院書記官陳玲誼於發現錯誤後，以書記官處分書將
    之更正為不得抗告，於法並無不合。本件聲明異議為無理由
    ，應予駁回。又本院93年度再易字第13號事件，屬不得上訴
    於第三審法院之事件，已如前述，是書記官陳玲誼因而未將
    上開事件及異議人之書狀轉呈最高法院，乃屬當然，並無違
    誤，異議人併就此聲明異議，亦非有據，附此敘明。
四、依民事訴訟法第240 條第2 項、第95條、第78條，裁定如主
    文。
中　　華　　民　　國　　94　　年　　12　　月　　20　　日
                  民事庭    審判長法  官  張淑芬
                                  法  官  黃怡玲
                                  法  官  黃佩韻
以上正本係照原本作成。
如不服本裁定，應於裁定送達後10日內向本院提出抗告狀。
                                  書記官  蔡健忠
中　　華　　民　　國　　94　　年　　12　　月　　20　　日
